臺灣屏東地方法院簡易民事判決　　　　110年度屏簡字第101號
原　　　告　賴彥甫　

被　　　告　傅美華　

訴訟代理人　吳昊奚　
上列當事人間損害賠償事件，本院於民國111年1月5日言詞辯論
終結，判決如下：
    主  文
被告應給付原告新臺幣5,000元。
原告其餘之訴駁回。
訴訟費用由被告負擔5/100，餘由原告負擔。
本判決第一項得假執行。
    事實及理由
一、原告主張：原告與女友即證人卓瑞瑛於民國107 年8 月1 日
    向被告傅美華以每月新臺幣（下同）5,000 元（口頭約定包
    水電）承租位於屏東縣○○鄉○○路00號三樓前方套房，並
    口頭約定廚房、客廳及前庭車庫為公共空間，惟：
  ㈠被告反悔包水電承諾，多次揚言斷水電，竟於108 年1 月3
    日中斷熱水供應，原告多次要求恢復熱水供應，甚至在108
    年1 月中請警方處理，被告均未予理會，至108 年3 月7 日
    才提供熱水，原告自得依民法423 條規定及租約第11條向請
    求被告賠償3,000 元。
  ㈡被告於108 年1 月20日，在租屋處公共客廳，於其他房客及
    警察等人在場時罵原告「租屋蟑螂」、「壞人」等語，妨害
    原告名譽，原告依民法195 條規定，請求被告賠償4,000 元
    。
  ㈢被告於108 年1 月20日，在租屋處公共客廳，於其他房客及
    警察等人在場時，指控原告種植大麻等語，妨害原告名譽，
    原告依民法195 條規定，請求被告賠償4,000 元。
  ㈣被告於108 年2 月27日，在本院民事調解庭內，罵原告是「
    無賴」等語，妨害原告名譽，原告依民法195 條規定，請求
    被告賠償2,000 元。
  ㈤被告於108 年5 月29日上午，在臺灣屏東地方檢察署偵查庭
    中，再次辱罵原告是「專業的租屋蟑螂」等語，妨害原告名
    譽，原告依民法195 條規定，請求被告賠償2,000 元。
  ㈥被告於108 年4 月27日下午，在原告租屋處前馬路上牽機車
    時，以水管對著原告噴水，妨害原告名譽，原告依民法195
    條規定，請求被告賠償2,000 元。
  ㈦被告於108 年3 月17日晚間，從她住處二樓開窗罵原告「卑
    鄙，無恥，下流」等語，妨害原告名譽，原告依民法195 條
    規定，請求被告賠償22,000元。
  ㈧被告於108 年3 月29日晚間7 點左右，當原告步出租屋處門
    口後，被告在馬路上就看著原告罵「卑鄙、齷齪」等語，妨
    害原告名譽，原告依民法195 條規定，請求被告賠償20,000
    元。
  ㈨被告於108 年3 月30日上午約11時30分許，在警方要求被告
    出面協調門鎖事宜時，在租屋處前庭罵原告「窩囊廢」等語
    ，妨害原告名譽，原告依民法195 條規定，請求被告賠償30
    ,000元。
  ㈩被告於108 年3 月29晚間，在她住處二樓對原告噴殺蟲劑，
    並說「蟑螂回來了，殺死蟑螂」等語，妨害原告名譽，原告
    依民法195 條規定，請求被告賠償5,000 元。
  被告自108 年2 月至108 年6 月30日發出聲響（如敲打木板
    、鐵管、鍋子、搖鈴等）干擾原告住屋品質，原告依民法19
    5 條規定，請求被告賠償3,000 元。
  被告於108 年5 月6 日至5 月17日、108 年6 月26日至108
    年6 月28日等期間，因原告搬家，電動門上鎖，原告通知被
    告開電動門，被告未為開啟，侵害原告行動自由，原告依民
    法195 條規定，請求被告賠償3,000 元。
  聲明：被告應賠償原告100,000元。
二、被告則以：
  ㈠被告並未將房屋出租給原告，原告所指沒有熱水的期間，是
    因為熱水器壤掉了。
  ㈡我有於原告請求事實㈡之時地，講「租屋蟑螂」，但沒有講
    「壞人」，原告是承租人即卓瑞英的連帶保證人，我陳述的
    是事實，因為承租的房租沒給、水電也不給。
  ㈢我有於原告請求事實㈢之時地，說原告種植大麻，但那是因
    為電費、水費都飆高，我先生有這樣的懷疑告訴我，我才告
    訴警察的。
  ㈣我有於原告請求事實㈣之時地，說「無賴」等語，但在場的
    只有我、卓瑞英、原告及調解委員，不構成公然。
  ㈤我有於原告請求事實㈤之時地，說「專業的租屋蟑螂」等語
    ，原告是承租人卓瑞英的連帶保證人，我陳述的是事實，因
    為承租的房租沒給、水電也不給。
  ㈥我有於原告請求事實㈥之時地噴水，但我是在澆花，沒有噴
    到原告。
  ㈦我未於原告請求事實㈦之時地，說「卑鄙，無恥，下流」等
    語。
  ㈧我有於原告請求事實㈧之時地，說「卑鄙、齷齪」等語，但
    這是對我的狗說的，不是說原告。
  ㈨我有於原告請求事實㈨之時地，說「窩囊廢」等語，但這是
    情緒的抒發，並不是罵原告。
  ㈩我有於原告請求事實㈩之時地，噴殺蟲劑，但我是要殺蟑螂
    ，沒有說「蟑螂回來了，殺死蟑螂」等語。
  我未於原告請求事實製造噪音，原告所提的錄音，從馬路
    上就可以收音，不能證明是我發出的，就算是從我家發出的
    ，那也是正常的聲音。
  原告請求事實，因為一樓的承租戶汪先生有二個遙控器，
    我沒有遙控器，而且從房屋出來，除了鐵門外，還有一個小
    門可以出入。
  聲明：請求駁回原告之訴。
三、本院之判斷：
  ㈠按「因故意或過失，不法侵害他人之權利者，負損害賠償責
    任。」、「不法侵害他人之身體、健康、名譽、自由、信用
    、隱私、貞操，或不法侵害其他人格法益而情節重大者，被
    害人雖非財產上之損害，亦得請求賠償相當之金額。」此民
    法第184 條第1 項前段、第195 條第1 項分別定有明文。按
    名譽權之侵害，須行為人故意或過失抑貶他人之社會評價而
    不法侵害他人之名譽，且具有違法性、歸責性，並不法行為
    與損害間有相當因果關係，始成立侵權行為。民事損害賠償
    責任與刑法上之犯罪，兩者立法目的有別，法益保護之範圍
    ，亦有不同，民事上損害賠償責任之成立，與刑事上犯罪之
    構成無必然之關係，此即民事責任之成立，不以行為人主觀
    上存有犯意為必要，同以個人名譽法益之保護，於民事責任
    之成立，自不以存有刑法公然侮辱罪主觀犯意為必要。
  ㈡又按言論自由為人民之基本權利，有實現個人自我、促進民
    主發展、呈現多元意見、維護人性尊嚴等多重功能，保障言
    論自由乃促進多元社會正常發展，實現民主社會應有價值，
    不可或缺之手段。至於名譽權旨在維護個人主體性及人格之
    完整性，為實現人性尊嚴所必要，二者之重要性固難分軒輊
    ，在法的實現過程中，應力求其二者保障之平衡。故侵害名
    譽權而應負侵權行為損害賠償責任者，須以行為人意圖散布
    於眾，故意或過失詆毀他人名譽為必要，蓋如此始有使他人
    之名譽在社會之評價受到貶損之虞。再按言論可分為「事實
    陳述」及「意見表達」，前者有真實與否之問題，具可證明
    性，後者乃行為人表示自己之見解或立場，屬主觀價值判斷
    之範疇，無真實與否可言，在民主多元社會，對於可受公評
    之事，即使施以尖酸刻薄之評論，仍受憲法之保障。是以，
    行為人之言詞是否屬足以貶損他人評價之行為，應參酌行為
    人之動機、目的、智識程度、慣用之語言、當時所受之刺激
    、所為之用語、語氣、內容及連接之前後文句統觀之，倘行
    為人僅基於一時氣憤而為粗俗不雅或不適當之言詞，而未對
    他人在社會上之客觀評價造成減損，縱主觀上造成他人之不
    快，亦不應使行為人負損害賠償之責任。
  ㈢本件於107 年7 月23日與被告簽立房屋租賃契約承租位於屏
    東縣○○鄉○○路00號三樓前方套房之承租人為卓瑞英並非
    被告，被告僅為該契約之承租人即卓瑞英之連帶保證人乙節
    ，有原告提出房屋租賃契約書節本（見本院卷第15頁），並
    有本院依職權調取院110 年度屏簡字第104 號卓瑞英對被告
    請求損害賠償事件卷宗（下稱另案卷），核閱該卷房屋租契
    約書完整影本無訛（見另案卷第17-19 頁），故原告主張原
    告為承租人云云，即無可採。是則，縱認被告自108 年1 月
    3 日至108 年3 月6 日未提供上開承租房間熱水，然基於債
    之相對性原則（即債為特定人間之權利義務關係，僅債權人
    得向債務人請求給付，第三人並無請求債務人向債權人給付
    之權利），原告亦無從依民法423 條規定及租約第11條向被
    告請求。
  ㈣被告有於108 年1 月20日，在租屋處公共客廳，於其他房客
    及警察等人在場時，講原告「租屋蟑螂」，並指原告種植大
    麻等語，為被告所不爭執（見本院卷第100 頁背面、第154
    頁正反面），可信為實在，至於原告指稱被告另有講「壞人
    」云云，原告自陳沒有錄到音等語（見本院卷第138 頁正、
    背面），故此部分之主張，即無可採。惟本件原告與承租人
    卓瑞英及連帶保證人即原告，因租屋處之租金及水電費繳交
    事宜衍生糾葛，雙方幾經交涉、協調未果，經被告提起民事
    訴訟，由本院屏東簡易庭以108 年度屏簡字第215 號民事判
    決，判決承租人卓瑞英應支付電費763 元、租金2,244 元及
    遲延利息，並已確定乙節，有通訊軟體ＬＩＮＥ之對話畫面
    列印資料、存證信函、民事判決可稽（見另案卷第27-33 、
    65、71、75、79-81 、97-103頁）；再參酌108 年1 月20日
    到場處理之屏東縣政府警察局屏東分局長治分駐所員警鄭廣
    生於原告告訴被告妨害名譽案件在檢察官偵查中到庭證稱：
    如我職務報告所述，當日12時我接獲通報，應該10分鐘以內
    會抵達現場，到場後雙方仍在爭執，賴彥甫說房東一直瘋狂
    敲他的門，執意要進他房門，然後我就問傅美華，為何要這
    樣做？傅美華就說這一戶一直不繳電費，賴彥甫就說他有繳
    電費，傅美華還拿出契約書，我看了感覺是為了公共區域或
    私人區域的電費爭執，傅美華覺得電費飄高，非常異常，甚
    至於懷疑是不是有種大麻，我就在徵得賴彥甫允許下入屋查
    看，並無異常，就建議他們循民事程序處理，並且告訴傅美
    華沒有異常，傅美華當時站在我旁邊，賴彥甫站得比較遠，
    大約正前方離我與傅美華5 個人的距離，我沒印象傅美華有
    講壞人，的確有講租屋蟑螂，講的時候是站在我旁邊看著賴
    彥甫，音量沒有很高，傅美華一直在碎念、抱怨、是負面的
    情緒，租屋蟑螂是因為遣詞不常見，所以我才印象比較深，
    我也不知道租屋蟑螂意指為何，我不確定傅美華是在罵賴彥
    甫還是在抱怨給我聽等語（見本院卷第63-68 頁之臺灣屏東
    地方檢察署109 年度偵字第10132 號不起訴處分書）。可知
    ，被告在員警抵達上開租屋處時，仍與原告持續爭執中，情
    緒仍處於負面狀態，且持續有碎念與抱怨之話語，應是被告
    當日係將其己身感受向處理員警抱怨之詞，出於對原告於因
    租賃房屋衍生之糾紛不滿之意，縱使用字遣詞不當，令原告
    深感不悅，亦難憑此遽認被告主觀上有何損害原告名譽之意
    。
  ㈤被告有於原告請求事實㈣之時、地，說「無賴」等語；於原
    告請求事實㈤之時、地，說「專業的租屋蟑螂」等語，已為
    被告所不爭執，應可信為實在。惟本件兩造租金及水電費繳
    交事宜衍生糾葛已如上所述，參以被告於本院開庭時，亦有
    情緒高亢、失控，經本院多次勸導之情形發生，足見被告個
    性較易激動，加以被告自承高職畢業，從事家管（見本院卷
    第139 頁背面），長年未於職場、社會與較多之人作交流，
    不免因上開爭端而產生憤怒之情緒，並因一時氣憤而為粗俗
    不雅或不適當之言詞，以此形容原告對於租金、水、電費不
    為支付之行為，尚難認有妨害原告名譽之主觀歸責事由存在
    。
  ㈥被告有於原告請求事實㈥之時、地噴水乙節，為被告所不否
    認，應信為真實，稚原告主張被告係對其噴水乙事，固據原
    告提出光碟檔案名稱為證物12影音檔為證，惟經本院勘驗結
    果為原告騎乘機車逐漸接近，其所指的租屋處一樓門口外有
    一灘積水，在畫面左側即被告租屋處外有一處花圃（見本院
    卷第172 頁背面），且依被告所提照片（見本院卷第157 頁
    ），可知被告租屋處外確實有一花圃，是被告辯稱是在澆花
    等語，尚非虛偽，此外原告並未再提出相關證據證明被告有
    對原告噴水之行為，故原告此部分之主張，即無可採。
  ㈦被告有於原告請求事實㈦之時地，說「卑鄙，無恥，下流」
    等語，已為被告所不爭執，應可信為實在。證人卓瑞英於本
    院審理時固證述：「（108 年3 月17日晚上，是否有聽到原
    告講『卑鄙、無恥、下流』？）有，當時我跟原告在我們那
    棟的外面馬路上，聽到原告在屋內對著窗戶講，不是走出來
    陽台，但我有看到被告的身影。」等語（見本院卷第170 頁
    背面），而被告係住屋處係於卓瑞英承租上開房屋之隔壁棟
    乙節，業據證人卓瑞英到庭證述明確（見本院卷第170 頁背
    面），雖被告於其住屋處屋內講「卑鄙、無恥、下流」等語
    ，惟被告住屋處與卓瑞英承租上開房屋尚有一定之距離，自
    難認被告講「卑鄙、無恥、下流」等語係針對原告，此另參
    酌本院勘驗原告所提出碟檔案名稱為證物13影音檔，勘驗結
    果為有一男聲問3 月17日有沒有聽到有一個女生罵『卑鄙、
    無恥、下流』？另一男聲說『有，不知道在罵誰』（見本院
    卷第171 頁），益證無從認定被告當時係針對原告罵「卑鄙
    、無恥、下流」等語，故原告此部分之請求，自無理由。
  ㈧被告有於原告請求事實㈧之時、地，說「卑鄙、齷齪」等語
    ，已為被告所不爭執，惟依原告對被告提起妨害由等告訴案
    件，檢察事務官勘驗報告略謂：
    「被告傅美華：去咬他、去咬他．．卑鄙、齷齪。
      告訴人賴彥甫：你罵誰? 你罵我嗎?
      被告傅美華：我罵狗。
      告訴人賴彥甫：你不要假裝，你對著我蛤!
      被 告傅美華：．．我家的狗。
      告訴人賴彥甫：來啊來，再罵沒關係。
      被告傅美華：什麼意思啊？
      告訴人賴彥甫：你繼續罵沒關係，來啊，警察馬上就來了
      」等情，有臺灣屏東地方檢察署檢察官108 年度偵字第44
    65、4466號不起訴處分書可證（置放於證物袋），可知被告
    於口出「卑鄙、齷齪」等語前，確先有「去咬他、去咬他」
    等語，似是在向狗下指令，被告上揭所辯，其係對小狗說的
    ，尚非虛偽，況原告聽聞上開言語後，亦以疑問方式質問被
    告「你罵誰，你罵我嗎? 」，被告聽聞後亦隨之回答「我罵
    狗」，足見原告聽聞被告上揭言語後，亦無法確定被告是否
    確係對其辱罵，是原告此部分之請求，尚屬無據。
  ㈨又不法侵害他人之人格權，被害人受有非財產上損害，請求
    加害人賠償相當金額之慰撫金時，法院對於慰撫金之量定，
    應斟酌實際加害情形、所造成之影響、被害人痛苦之程度、
    兩造之身分地位經濟情形及其他各種狀況，以核定相當之數
    額；再非財產上損害之慰撫金數額，究竟若干為適當，應斟
    酌兩造身分、地位及經濟狀況，俾為審判之依據。本件被告
    有於原告請求事實㈨之時、地，說「窩囊廢」等語，已為被
    告所不爭執，應可信為實在，被告雖辯稱抒發情緒云云，然
    「窩囊廢」係指怯懦無能，甘受屈辱的人，與上開租屋糾紛
    無涉，客觀上足以貶低原告名譽、尊嚴及社會評價之言語侮
    辱原告，原告自得依上開規定請求被告賠償精神慰撫金。本
    件原告為碩士畢業，被告為高職畢業，均未擔任學校校長或
    老師、公司負責人或監察人、民意代表、鄉鎮市調解委員乙
    情，業據兩造分別陳明在卷（見本院139 頁正背面）；原告
    108 年度無所得，但有其他財產價值約5,291,280 元，被告
    108 年度無所得，但有其他財產價值約9,250 元，此有兩造
    稅務電子閘門財產所得調件明細表在卷可考（置放於證物袋
    內），本院審酌上開情形認原告向被告請求精神慰撫金以5,
    000 元為妥適，超過部分之請求，即無可採。
  ㈩被告有於原告請求事實㈩之時、地，噴殺蟲劑乙節，已為被
    告所不爭執，應可信為實在。雖證人卓瑞英於本院審理時證
    述：「（被告有無在108 年3 月29日，噴灑殺蟲劑並說『蟑
    螂回來了，殺死蟑螂』？）有說這些話，但是被告是先說完
    這些話之後，才噴灑殺蟲劑的。那天我跟原告回來一下車，
    被告就在隔壁她的住處二樓講那些話，我們走到快到車庫的
    時候，就有聽到噴殺蟲劑的聲音，就有聞到很濃的殺蟲劑味
    道。」等語（見本院卷第171 頁背面），可知被告係於其住
    處二樓說「蟑螂回來了，殺死蟑螂」等語，並噴灑殺蟲劑，
    而被告住處二樓與卓瑞英承租處一樓車庫，尚有相當之距離
    ，自難遽為認定被告說「蟑螂回來了，殺死蟑螂」等語及噴
    灑殺蟲劑行為係針對原告及卓瑞英為之，故原告此部分之請
    求，即屬無據。
  被告自108 年2 月至108 年6 月30日，不定時會從被告住屋
    處傳出聲響乙節，據原告提出光碟之檔案名稱證物17-1至17
    -16 為證，經本院勘驗結果為：①證物17-1有碰碰的聲音②
    證物17-2有聽到鈴聲③證物17-3有聽到鈴聲④證物17-4有聽
    到鈴聲⑤證物17-5有聽到碰碰聲音⑥證物17-6有聽到碰碰的
    聲音⑦證物17-7有聽到咚咚的聲音⑧證物17-8有聽到碰碰的
    聲音⑨證物17-9有聽到咚咚的聲音⑩證物17-10 有聽到咚咚
    的聲音⑪證物17-11 有聽到碰的聲音⑫證物17-12 有聽到碰
    的聲音⑬證物17-13 有聽到碰的聲音⑭證物17-14 有聽到咚
    咚的聲音⑮17-15 有聽到咚咚的聲音⑯17-16 有聽到咚咚的
    聲音（見本院卷第155 頁正背面），惟上開證物並無分貝器
    證明是否已達噪音之程度，且依原告所指長達4 個月的時間
    （約120 日），錄到之次數，依原告所提出者為16次，亦難
    認有持續性，故依原告所提出之證據並不足以認定已侵害原
    告之居住安寧，是則，原告此部分之請求，即無理由。
  另所謂身體自由權之侵害，係指人類之身體活動（或行動）
    ，不受不當的拘束或妨害而言。居住及遷徙之自由，係指人
    民有選擇其居住處所，營私人生活不受干預之自由。本件原
    告主張於108 年5 月6 日至5 月17日、108 年6 月26日至10
    8 年6 月28日等期間，因原告搬家，電動門上鎖，原告通知
    被告開電動門，被告未為開啟，侵害原告行動自由云云，依
    其所述係洗衣機、會議桌、冰箱等大型傢俱無法從小門進出
    等語（見本院卷第155 頁），足見僅係卓瑞英承租屋內之電
    器、傢俱等物品不利搬離而已，並未對原告身體活動或遷徙
    自由為拘束或妨害，故原告此部分之主張，即無理由。
  綜上所述，原告依侵權行為法律關係請求被告給付5,000 元
    ，為有理由，應予准許；逾此部分之請求，為無理由，應予
    駁回。
四、本件原告勝訴部分係就民事訴訟法第427 條訴訟適用簡易程
    序所為被告敗訴之判決，依同法第389 條第1 項第3 款規定
    ，應依職權宣告假執行。
五、本件事證已臻明確，兩造其餘之主張、陳述及所提證據暨攻
    擊防禦方法，經本院審酌後，認與本件判決結果無影響，爰
    不一一贅述，附此敘明。
六、訴訟費用：，依民事訴訟法第79條之規定。
中    華    民    國   111    年    2     月    7     日
                        屏東簡易庭  法  官  曾吉雄
正本係照原本作成。
如對判決上訴，須於判決送達後廿日內向本院提出上訴狀，其未
表明上訴理由者，應於提出上訴後二十日內向本院補提理由書狀
（均須按他造當事人之人數附繕本）。
如委任律師提起上訴者，應一併繳納上訴審裁判費。
中    華    民    國   111    年    2     月    7     日
                                   書記官  潘豐益